【裁判字號】    99,交聲,142
【裁判日期】    990521
【裁判案由】    交管條例聲異
【裁判全文】
臺灣板橋地方法院交通事件裁定         99年度交聲字第142號
原處分機關  臺北市交通事件裁決所
異  議  人
即受處分人  甲○○
上列異議人即受處分人因違反道路交通管理處罰條例案件，不服
原處分機關於中華民國98年12月9 日所為之裁決處分（裁決書案
號：北市裁催字第裁22-DG0000000號），聲明異議，本院裁定如
下：
    主  文
原處分撤銷。
甲○○不罰。
    理  由
一、原處分意旨略以：異議人即受處分人甲○○所有之車牌號碼
    DIJ-735 號輕型機車，於民國97年8 月20日中午12時50分許
    ，經駕駛在桃園縣桃園市○○路1171號前禁止臨時停車處所
    停車，經桃園縣政府警察局桃園分局青溪派出所警員掣單舉
    發；爰依道路交通管理處罰條例第56條第1 項第1 款規定，
    裁處罰鍰新臺幣1200元。
二、聲明異議意旨略以：車牌號碼DIJ-735 號輕型機車早於83年
    間交付乙○○（原名黨洪都），異議人並無違規停車之行為
    ，且異議人既已於裁決前提出歸責駕駛人之申請，原處分機
    關未另行究責，遽予裁罰，自有違誤，爰依法聲明異議。
三、按汽車駕駛人停車時，在禁止臨時停車處所停車者，處新臺
    幣600 元以上1200元以下罰鍰，道路交通管理處罰條例第56
    條第1 項第1 款定有明文。次按汽車駕駛人違規停車而駕駛
    人不在場，經以科學儀器取得證據資料證明其行為違規，當
    場不能製單舉發者，得逕行舉發，並應記明車輛牌照號碼、
    車型等可資辨明之資料，以汽車所有人為被通知人製單舉發
    ；受舉發違反道路交通管理事件之受處罰人，認為受舉發之
    違規行為應歸責他人者，應於舉發違反道路交通管理事件通
    知單應到案日期前，檢附相關證據及應歸責人相關證明文件
    ，向處罰機關告知應歸責人，處罰機關應即另行通知應歸責
    人到案依法處理。逾期未依規定辦理者，仍依本條例各該違
    反條款規定處罰，同條例第7 條之2 、第85條第1 項分別規
    定甚明。
四、經查，車牌號碼DIJ-735 號輕型機車登記為異議人所有，於
    97年8 月20日中午12時50分許，經駕駛在桃園縣桃園市○○
    路1171號前禁止臨時停車處所停車，經桃園縣政府警察局桃
    園分局清溪派出所警員逕行舉發之事實，有車籍資料、桃園
    縣政府警察局桃警交相字第DG0000000 號舉發違反道路交通
    管理事件通知單各1 件及採證照片1 幀附卷可資佐證，足堪
    認定。而異議人辯稱：前開車輛早已交付乙○○等語，與證
    人乙○○於本院訊問時具結證述：「……我用他（異議人）
    的名字買給他的，詳細日期不清楚，約78年到80年間，是藍
    色，車子還在我這裡，因為異議人搬離楊梅之後，就把車子
    還給我……還給我之後就我在使用。」、「（提示卷附採證
    照片）……應該是我違規停車……」等語（見本院99年5 月
    20日訊問筆錄），互核相符，異議人所辯，尚非無據。至異
    議人雖未於舉發通知單所定應到案日期前向處罰機關告知應
    歸責人，然依道路交通管理處罰條例第85條第1 項規定之文
    義，受處分人逾期未依規定辦理之效果，係處罰機關「仍依
    本條例各該違反條款規定處罰」，並未使受處分人發生失權
    之效果，自不得以受處分人逾期未依前開規定辦理，即剝奪
    其得舉證免罰之權利（臺灣高等法院暨所屬法院97年法律座
    談會刑事類提案第41號研討結果參照）。綜上，本件異議人
    既無違規行為，自不應予處罰，異議人執此聲明異議，為有
    理由，爰撤銷原處分，併為受處分人不罰之諭知，以昭審慎
    。
據上論斷，應依道路交通案件處理辦法第20條，裁定如主文。
中    華    民    國    99    年    5     月    21    日
                  交通法庭  法  官  廖怡貞
以上正本證明與原本無異
如不服本裁定應於送達後5 日內向本院提出抗告狀
                            書記官  林惠齡
中    華    民    國    99    年    5     月    24    日

司法院資訊處製作；財團法人民間司法改革基金會備份。
